行　政　法　院　判　決　　　　　　　　　　　　　八十八年度判字第四二九○號
　　原　　　告　奇恭股份有限公司
　　代　表　人　甲○○
　　被　　　告　財政部基隆關稅局
右當事人間因虛報進口貨物事件，原告不服財政部中華民國八十七年十二月十七日台
財訴第000000000號再訴願決定，提起行政訴訟。本院判決如左︰
　　主  文
原告之訴駁回。
　　事  實
緣原告於民國八十六年七月二十一日委由友國報關股份有限公司向被告申報自日本進
口DYES,DIRECT SUPRA LIGHT YELLOW（染料）乙批（報單號碼：第ＡＷ＼八六＼四三
七九＼○○八五號）原申報產地為日本，經被告查驗發現來貨貨櫃上有大陸海關封條
，乃更正產地為中國大陸，且來貨非屬經經濟部公告准許間接進口之大陸物品，遂認
原告顯有虛報進口貨物產地涉及逃避管制之違法情事，乃依海關緝私條例第三十七條
第三項轉據同條例第三十六條第一、三項之規定，科處原告貨價一倍之罰鍰計新台幣
（下同）一、○八七、○七○元，並沒入涉案貨物。原告不服，聲明異議，未獲變更
，提起一再訴願，亦遭決定駁回，遂提起行政訴訟。茲摘兩造訴辯意旨如次：
原告起訴意旨及補充理由略謂︰一、司法院釋字第二七五號解釋：「人民違反法律上
之義務而應受行政罰之行為，法律上無特別規定時，雖不以出於故意為必要，仍須以
過失為其責任條件。但應受行政罰之行為，僅須違反禁止規定或作為義務，而不以發
生損害或危險為其要件者，推定為有過失，於行為人不能舉證證明自己無過失時，即
應受處罰」。鈞院六十二年判字第三○號判例謂：「行政罰不以故意或過失為責任條
件」，及同年判字第三五○號判例謂：「行政犯行為之成立，不以故意為要件，其所
以導致偽報貨物品質價值之等級原因為何，應可不問」，其與上開意旨不符部分，與
憲法保障人民權利之本旨牴觸，應不再援用。八十三年一月間財政部奉行政院指示，
針對有關報關輸入未開放間接進口之大陸地區物品，若進口人不知情且屬第一次進口
者，是否准予錄案退關一案，邀集相關單位進行會商，經各與會單位廣泛討論後，均
認為進口人依規定申報輸入之貨品中，未依兩岸人民關係條例第三十五條規定許可輸
入之大陸地區物品，如為第一次輸入，且經提出證明為不知情者，參照司法院釋字第
二七五號解釋，宜准予錄案退關，並予警告。二、揆諸上開司法院解釋及財政部等相
關單位會商決議，違反規定輸入大陸地區物品，仍須以過失為其責任條件，如為第一
次輸入，且經提出證明為不知情者，宜准予錄案退關。查本件原告向日本供應商購買
系案貨品，惟恐對方疏失，已特別要求其出具官方產地證明書，上開進口前由台北駐
大阪經濟文化辦事處認證之產地證明書，證明產地為日本，足證原告已盡力注意，應
無過失。至於輸入之物品，是否為大陸地區貨品，與原告有無過失，是否盡力注意，
並無關連，原告既非日方供應商，亦非大陸地區供應商，自無法知悉其確實物品來源
，如謂原告相信官方產地證明，同意輸入本件貨品，仍被認定為有過失的話，顯然違
背論理法則及經驗法則，採證違法，灼然至明。三、至於財政部關稅總局大陸物品鑑
定委員會鑑定結果，係大陸物品，原告以貿易為業，應積極主動查明產地，日本賣方
公司設立年月為平成六年三月一日（此係其工廠設立時間，公司設立時間則是昭和五
十七年十一月一日，原告與該公司董事貿易往來則更早）云云，亦均與原告有無過失
，是否知情無涉，再訴願決定認事用法，顯屬違誤等語。
被告答辯意旨略謂︰查系爭來貨屬未經經濟部公告准許間接進口者，係不得輸入之大
陸物品，原告從事國際貿易理應深知於與國外賣方交易時，即應詳為查明產地，以免
違反法令規定，然查涉案實到貨物價格低廉，品質並不十分精密，而原告所檢具之產
地證明，查係日本發貨商所簽發，經由台北駐大阪經濟文化辦事處副署，非如原告所
稱之官方產地證明，又上開辦事處副署處加註「本驗證僅證明簽章屬實，文件內容不
包括在內」，原告自稱與日本賣方貿易往來多年，卻過於信賴該產地證明，疏於查明
來貨之產地，其怠忽注意，致進口管制之大陸物品，難謂無過失，揆諸司法院釋字第
二七五號解釋意旨，依法自應論處。綜上所述，原處分及一再訴願決定，認事用法均
無不合，原告之訴顯無理由，請予以駁回等語。
　　理  由
一、按報運貨物進口有虛報所運貨物之名稱．．．或其他違法行為而涉及逃避管制者
，依三十六條第一項及第三項論處，為海關緝私條例第三十七條第三項所明定；而同
條例第三十六條第一、三項規定：私運貨物進口者，處貨價一倍至三倍之罰鍰，其私
運貨物沒入之。二、本件原告於八十六年七月二十一日向被告基隆關稅局報運進口DY
ES,DIRECT SUPRA LIGHT YELLOW乙批，原申報產地為日本，經該局派員查驗結果，裝
載來貨之貨櫃上有大陸海關黃埔關G98364號封條，乃據以更正來貨之產地為中國大陸
，核與原申報產地不符，此有基隆關稅局第八六－二二二一號緝私報告表附原處分機
關卷可稽，且來貨非屬經經濟部依台灣地區與大陸地區貿易許可辦法第七條規定公告
准許間接進口之大陸物品，因認原告涉有虛報進口貨物產地，並逃避管制之行為，乃
據以科處貨價一倍之罰鍰一、○八七、○七○元，併沒入涉案貨物。原告不服，主張
伊向日本供應商購買涉案貨品，惟恐對方疏失，特別要求其出具官方產地證明書，已
盡力注意，應無過失，而被告不採信官方產地證明，有失公允云云，惟查本案經檢附
貨樣及原告所提供之產地證明書等文件送請財政部關稅總局大陸物品鑑定委員會鑑定
結果，確係大陸物品，此有該總局八十七年三月二十六日台總局鑑字第八七一○二一
六六號函附原處分機關卷可憑，另該委員會為政府相關單位代表及專家學者所組成，
其鑑定結果自具公正性。又原告所提供之有關證據所證明之內容與鑑定結果之事實不
符，衡諸經驗法則，當以現實鑑定之證據力為強，原告以貿易為業，當知系爭貨物係
未經公告准許間接進口之大陸物品，其應積極主動查明產地，藉以防止進口大陸物品
情事發生，以盡誠實申報之義務，本案來貨貨櫃上有大陸海關封條，原告怠忽注意，
致進口管制之大陸物品，其注意義務已屬未盡，則縱非故意，亦難謂無過失責任，原
處分並無違誤。原告雖訴謂：違反規定輸入大陸地區物品，仍須以過失為其責任條件
，伊向日本供應商購買系爭貨品，惟恐對方疏失，已特別要求其出具官方產地證明書
，證明該貨之產地為日本，已盡相當之注意，應無過失，不應受罰云云。惟按「人民
違反法律上之義務而應受行政罰之行為，法律上無特別規定時，雖不以出於故意為必
要，仍須以過失為其責任條件。但應受行政罰之行為，僅須違反禁止規定或作為義務
，而不以發生損害或危險為其要件者，推定為有過失，於行為人不能舉證證明自己無
過失時，即應受處罰。」司法院釋字第二七五號解釋有案。查涉案進口貨物，原申報
產地為日本，惟經被告派員查驗結果，裝載來貨之貨櫃上有大陸海關黃埔關G98364號
封條，此有被告第八六－二二二一號緝私報告表附原處分卷可稽，復為原告所不爭；
再者，本件貨物經被告檢附貨樣及原告所提供之產地證明等文件送請財政部關稅總局
大陸物品鑑定委員會鑑定結果，證明為大陸物品無訛，且關稅總局曾以八十六年十一
月二十九日台總局鑑字第八六二○一四○○號函，檢附來貨照片及原告所提供生產廠
商資料，請我國駐外單位赴現場訪查結果，該貨並非日本供應商之工廠所生產製造，
係屬中國大陸產製，且由大陸出口，再由日本轉口，以日本貨為名義進口銷售台灣等
情，此有關稅總局大陸物品鑑定委員會第四二次會議審議表影本附再訴願卷足憑。是
原告此一行為係違反首開法條之禁止規定，即應推定其有過失，於其不能舉證證明自
己為無過失時，即應受處罰，三、原告雖提出所謂「官方產地證明書」，資以證明伊
已盡注意義務云云，惟查原告所提出之「產地證明書」，實係日本發貨商所簽署，經
由我國台北駐大阪經濟文化辦事處認證之文書，該辦事處之認證僅在證明出具該文書
者之簽章為真正，並不涉及文件內容是否屬實，此有該「產地證明書」影本附訴願卷
足按。是該「產地證明書」，僅為發貨商自行出具之文書非如原告所稱係屬官方證明
，而依關稅總局大陸物品鑑定委員會第四二次會議審議表記載鑑定委員之鑑定情形，
認涉案貨物價格低廉，品質並不十分精密，原告又自稱與日本賣方貿易往來達二十年
，竟僅憑該發貨商自行出具之一紙證明書，即相信來貨產地無誤，顯疏於查明，尚難
謂已盡注意之義務，則其怠忽注意，致進口管制之大陸物品，難謂無過失，揆諸首開
說明，自應受罰。從而，被告認原告有虛報進口貨物產地、進口大陸產品、逃避管制
之違法行為，依海關緝私條例第三十七條第三項、第三十六條第一、三項規定，科處
原告貨價一倍之罰鍰一、○八七、○七○元，並沒入涉案貨物，並無違誤，一再訴願
決定遞予維持，俱屬妥適。原告起訴意旨，為無理由，應予駁回。
據上論結，本件原告之訴為無理由，爰依行政訴訟法第二十六條後段，判決如主文。
中    華    民    國     八十八      年     十二     月      三十       日
                    行 政 法 院 第 四 庭
                                審 判 長 評  事      葉  振  權
                                         評  事      吳  錦  龍
                                         評  事      吳  明  鴻
                                         評  事      尤  三  謀
                                         評  事      陳  光  秀
右  正  本  證  明  與  原  本  無  異
                                         法院書記官  葛  雅  慎
中    華    民    國     八十八      年     十二     月     三十一      日
